【裁判字號】    99,上易,477
【裁判日期】    991026
【裁判案由】    竊盜
【裁判全文】
臺灣高等法院臺南分院刑事判決         99年度上易字第477號
上  訴  人  臺灣雲林地方法院檢察署檢察官
被      告  甲○○
上列上訴人因被告竊盜案件，不服臺灣雲林地方法院99年度易字
第290號中華民國99年7月6日第一審判決（起訴案號：臺灣雲林
地方法院檢察署99年度偵緝字第116號），提起上訴，本院判決
如下：
    主  文
上訴駁回。
    理  由
一、公訴意旨略以：被告甲○○與另案被告雷文智2人共同基於
    意圖為自己不法所有之犯意聯絡，於民國99年4月8日19時許
    ，持客觀上可以造成他人生命、身體傷害等危險之鐵鎚1支
    、鉗子2支、鎳子1支、鑿子及破壞剪等物，一同騎乘機車至
    雲林縣麥寮鄉西濱快速交流道WH56-B雲一交流道至海豐橋段
    主線新建工程處，先利用鐵鎚及鑿子破壞水泥護欄後，再用
    破壞剪剪斷電纜線之方式，竊取德昌營造公司於上開工程施
    工處所裝置規格為22MM2-4C單線7小芯捲式之電纜線乙批（
    以下簡稱系爭電纜線），該批電纜線經2人切成小段，並將
    外層塑膠護皮部分燒去後，取得裸銅共58公斤。嗣於翌日（
    即99年4月9日）6時40分許，2人載運該上開裸銅至雲林縣崙
    背鄉羅厝村東興84號處，販賣給不知情之協泰舊貨商業者李
    旺星（起訴書誤載為李旺興），得款新臺幣9,860元時，為
    警當場查獲另案被告雷文智，被告甲○○則逃逸（雷文智所
    涉犯行，業經臺灣雲林地方法院以99年度易字第232號判處
    有期徒刑1年確定）。因認被告甲○○涉犯刑法第321條第1
    項第3款之攜帶兇器竊盜罪嫌。
二、關於證據能力之說明：
  (一)按被告以外之人（含共同被告、共犯、被害人、證人等），
    於另案偵審向法官或檢察官所為之陳述，性質上仍屬傳聞證
    據（即審判外之陳述），因法官、檢察官依法有訊問被告、
    證人及鑑定人之權，證人、鑑定人且須「具結」，而法官、
    檢察官向被告以外之人所取得之陳述，原則上均能遵守法律
    規定，不致違法取供，其可信性極高，為兼顧理論與實務，
    因而規定審判外向法官所為之陳述，得為證據；審判外向檢
    察官所為之陳述，除顯有不可信之情況者外，得為證據。從
    而被告以外之同案被告於偵查或另案審理中向檢察官、法官
    所為之陳述，仍應依法具結，始有證據能力，最高法院98年
    台上字第7717號判決意旨足資參照。從而證人雷文智於另案
    審理中，以被告身分所為之陳述，因未經具結，依刑事訴訟
    法第158條之3之規定，應認該次供述對於本件被告而言不具
    證據能力。
  (二)參酌現行刑事訴訟法第166條之1第2項、第3項第6款，第166
    條之2規定及行反詰問時，容許以陳述人先前不一致之陳述
    作為彈劾證據之法理，證人雷文智於另案偵審中未經具結之
    陳述，仍得以之作為彈劾證據，用以彈劾該證人於本案警詢
    及審理中經具結後所為證述之證明力（最高法院94年度台上
    字第6881號判決意旨參照），附此敘明。
  (三)除上述列舉之證據以外之供述證據，業經檢察官及被告甲○
    ○於本院受命法官行準備程序時，表示同意採為證據之意思
    ，本院審酌前開證據之作成或取得之狀況，並無非法或不當
    取證之情事，且亦無顯不可信之情況，復經本院於審判期日
    就上開證據依法進行調查、辯論，依刑事訴訟法第159條之1
    第2項、第159條之5第1項規定，均具有證據能力。
三、按犯罪事實應依證據認定之，無證據不得認定犯罪事實。不
    能證明被告犯罪者，應諭知無罪之判決，刑事訴訟法第154
    條第2項、第301條第1項分別定有明文。又刑事訴訟法第156
    條第2項規定，被告或共犯之自白，不得作為有罪判決之唯
    一證據，仍應調查其他必要之證據，以察其是否與事實相符
    。蓋共犯縱經轉換為證人，經具結所為之陳述，性質上仍屬
    被告之自白，是被告或共犯雖經自白，仍應調查其他必要之
    證據，足認與事實相符者，始得採為證據。其立法目的，乃
    欲以補強證據擔保自白之真實性，亦即以補強證據之存在，
    藉之限制自白在證據上之價值。而所謂補強證據，則指除該
    自白本身外，其他足資以證明自白之犯罪事實確具有相當程
    度真實性之證據而言；雖其所補強者，非以事實之全部為必
    要，但亦須因補強證據與自白之相互利用，而足使犯罪事實
    獲得確信者，始足當之（最高法院98年度臺上字第2020號判
    決意旨參照）。
三、本件公訴人認被告甲○○涉有前開犯行，無非係以另案被告
    雷文智於偵訊中及99年4月9日另案接受法官羈押訊問時之供
    述、證人李旺星、施義隆於警詢中之證述、搜索及扣押筆錄
    、扣押物品目錄表各1份、贓物認領保管單2紙及現場照片20
    張，為其主要論據。
四、訊據被告甲○○固坦承有於99年4月9日6時30分許，騎乘機
    車搭載另案被告雷文智及裸銅58公斤，前往雲林縣崙背鄉羅
    厝村東興84號，並由雷文智將裸銅販售予協泰舊貨商業者李
    旺星等情，惟堅決否認其涉有公訴人所指之攜帶兇器竊盜犯
    行，辯稱：當天是另案被告雷文智打電話請伊幫忙載東西去
    賣，伊並沒有與另案被告雷文智一起為本件攜帶兇器竊盜犯
    行，伊因有施用毒品，怕被採尿送驗，所以一看到警察就逃
    跑等語，經查：
  (一)公訴人固以證人雷文智於偵訊及99年4月9日另案以被告身分
    接受法官羈押訊問時之供述，作為論斷被告甲○○有與之共
    犯本件攜帶兇器竊盜犯行。惟證人雷文智就本件電纜線究竟
    為何人所竊取乙情，先於警詢時證稱：是綽號「眼鏡仔」於
    99年4月8日19時許，找伊到雲林縣麥寮鄉西濱快速交流道WH
    56-B雲一交流道至海豐橋段主線新建工程（下稱本件工程）
    道路，「眼鏡仔」就獨自1人先破壞路旁水泥護欄，再將護
    欄內電纜線抽出後用破壞剪將電纜線剪斷拔出，伊都在旁觀
    看，「眼鏡仔」剪完後就與伊將之載往公墓內燃燒去皮，之
    後再將裸銅藏在公墓內，至99年4月9日6時許才一同將之載
    往協泰舊貨商販賣，「眼鏡仔」即甲○○等語。嗣於偵訊具
    結後、99年4月9日以被告身分接受法官羈押訊問時，亦為相
    同之供述。然而，證人雷文智涉犯本件攜帶兇器竊盜犯行經
    起訴後，於臺灣雲林地方法院99年度易字第232號案件在99
    年4月30日以被告身份接受法官訊問時改稱：本件是伊自己
    去偷的，之前說是甲○○偷的是因為伊會害怕等語，嗣於該
    案件99年5月10日準備程序及審理中，仍為相同之供述，復
    於本案99年6月22日審理中，經具結後，再為相同之證述。
    關於本件工程之電纜線究竟何人所竊取乙情，證人雷文智於
    警詢、偵訊及臺灣雲林地方法院另案審理、本件原審中所為
    之供述並不相同，其證言是否可信，已非無疑（證人雷文智
    於另案接受法官訊問時所為之陳述係作為彈劾證據使用）。
  (二)另證人即協泰舊貨商負責人李旺星於警詢中雖證稱：自稱「
    林文吉」（即證人雷文智)、「眼鏡仔」（即被告甲○○）2
    名男子，於99年4月3日曾拿燃燒後之裸銅販賣予伊，於99年
    4月9日6時30分許再拿了2袋燃燒後之裸銅欲販賣予伊，經警
    查獲「林文吉」，「眼鏡仔」則立即騎乘機車逃逸等語。證
    人即德昌營造公司工地專員施義隆於警詢中雖亦證稱：本案
    查獲之裸銅與其公司所裝設之規格同為22MM2-4C（單線7小
    芯捲式），一般市面上不易購得，且本件工程多處路段電纜
    線皆已被竊，上開裸銅為該公司所有等語。惟依證人李旺星
    及施義隆之證述，及卷附搜索及扣押筆錄、扣押物品目錄表
    各1份、贓物認領保管單2紙及現場照片20張等觀之，均僅能
    證明本件查獲之裸銅為德昌營造公司所有，用於本件工程之
    電纜線，並由證人雷文智與被告甲○○一同載往販賣予李旺
    星等情，尚無從據此遽認被告甲○○有與另案被告雷文智共
    犯本件攜帶兇器竊盜犯行。
  (三)被告甲○○所辯：其在雲林縣崙背鄉羅厝村東興84號處，因
    有施用毒品，恐遭採尿送驗，遂於看見警察後立即見警即行
    逃逸等語。核與卷附高等法院被告前案紀錄表顯示被告因違
    反毒品危害防制條例案件經臺灣雲林地方法院檢察署以99年
    度毒偵字第723號、第824號、第841號案件偵查中，足徵被
    告確有多次施用毒品紀錄乙節相符。是被告甲○○所辯上情
    ，尚非無稽。因此，自難僅憑被告甲○○逃逸之行為，即認
    定其與另案被告雷文智共犯本件攜帶兇器竊盜犯行。
  (四)警方於本件案發後，並未於案發現場採得任何與被告甲○○
    有關之指紋或其他跡證，且檢察官又未能舉證明行竊者雷文
    智行竊所用之鐵鎚1支、鉗子2支、鎳子1支、鑿子及破壞剪
    等物為被告所有或曾經被告持用。而本件工程現場仍在分段
    施工中，無電力且未裝設監視錄影系統，無法取得錄影畫面
    等情，亦有99年5月27日職務報告1紙可稽。揆諸前開說明，
    當然不能僅以共犯雷文智所為具有瑕疵之自白，即輕率遽認
    被告參與實行前開攜帶兇器竊盜犯行。
  (五)至於證人雷文智雖有右手萎縮無力之殘疾，依常情而言似難
    單獨完成「以鐵鎚及鑿子破壞水泥護欄後，再用破壞剪剪斷
    電纜線」之系爭竊盜行為。然而縱依證人雷文智右手之缺陷
    斷定必有共犯，亦須有積極證據證明該名「共犯」係本件被
    告甲○○，始能論以竊盜罪責。本件既乏充份事證證明被告
    參與系爭竊盜行為，自無從僅以證人雷文智前揭身體上之缺
    陷，遽入被告於罪，此乃嚴格證明主義之當然推演。
五、綜上所述，公訴意旨所指之共犯雷文智固曾自白有與被告共
    同竊盜之事實，然其供述前後反覆，所為不利於被告之自白
    顯有瑕疵可指。且除雷文智之單一自白外，亦乏其他證據足
    資補強，自難僅憑共犯雷文智單一且有瑕疵之供述，據以為
    被告有罪之佐證。是本案公訴人之舉證，仍有合理之懷疑存
    在，顯未達於通常一般之人均不致有所懷疑，而得確信其為
    真實之程度，無從形成被告甲○○有罪之確信，因認不能證
    明被告犯罪，依前開說明，自應為被告甲○○無罪判決之諭
    知，以昭審慎。
六、末按法院不得就未經起訴之犯罪審判，刑事訴訟法第268條
    定有明文。犯罪事實是否已起訴，應以檢察官起訴書犯罪事
    實欄記載為準，苟起訴書犯罪事實欄未記載之犯罪事實，不
    得認為已起訴，除與起訴論罪部分有單純一罪或裁判上一罪
    之關係，為起訴效力所及，應併予審判者外，未經起訴之犯
    罪事實不得予以審判，否則，即有未受請求之事項予以判決
    之違法。本件檢察官係起訴被告「與雷文智共同於上開時地
    竊取系爭電纜線，並於燒去外層塑膠護皮而成裸銅後，於99
    年4月9日6時40分許載運至李旺星所經營之協泰舊貨商時，
    為警當場查獲雷文智」之事實，依上開起訴書犯罪事實之記
    載，被告協同雷文智前往販售裸銅，乃「搬運並處分其所竊
    贓物」之行為，而搬運或處分自己竊得之物，本不另成立贓
    物罪，是依起訴書犯罪事實之記載，檢察官並未起訴被告另
    犯搬運贓物罪之犯罪事實，故被告是否另涉犯搬運贓物罪，
    自則應由檢察官另行依法究辦，乃屬當然。
七、從而，原審以不能證明被告犯罪，而為被告無罪判決之諭知
    ，核無不合。檢察官徒以證人雷文智右手萎縮乏力無單獨行
    竊之能力，且原判決未審究被告搬運贓物之犯行，而認原判
    決認事用法尚有違誤云云，依前開說明，為無理由，應予駁
    回。
據上論結，應依刑事訴訟法第368條，判決如主文。
本案經檢察官張太龍到庭執行職務。
中    華    民    國    99    年    10    月    26    日
                  刑事第二庭    審判長法  官  葉居正
                                      法  官  陳春長
                                      法  官  陳欽賢
以上正本證明與原本無異。
不得上訴。
                                      書記官  李良倩
中    華    民    國    99    年    10    月    26    日

司法院資訊處製作；財團法人民間司法改革基金會備份。
